【裁判字號】    98,審訴,476
【裁判日期】    980309
【裁判案由】    偽造文書
【裁判全文】
臺灣高雄地方法院刑事判決             98年度審訴字第476號
公  訴  人  臺灣高雄地方法院檢察署檢察官
被      告  甲○○
上列被告因偽造文書等案件，經檢察官提起公訴（97年度偵緝字
第2384號），被告於準備程序進行中就被訴事實為有罪陳述，經
告知簡式審判程序意旨並聽取當事人意見後，本院裁定進行簡式
審判程序並判決如下：
    主  文
甲○○共同行使偽造私文書，足以生損害於他人，處有期徒刑貳
月，如易科罰金，以新台幣壹仟元折算壹日，如附表編號所示
偽造之署名及印文均沒收；又共同行使偽造私文書，足以生損害
於他人，處有期徒刑貳月，如易科罰金，以新台幣壹仟元折算壹
日，如附表編號所示偽造之署名及印文均沒收；又共同行使偽
造私文書，足以生損害於他人，處有期徒刑貳月，如易科罰金，
以新台幣壹仟元折算壹日，如附表編號所示偽造之印文均沒收
。應執行有期徒刑肆月，如易科罰金，以新台幣壹仟元折算壹日
，如附表所示偽造之署名及印文均沒收。
    事  實
一、甲○○與某年籍姓名不詳之成年男子（以下稱「甲男」）約
    定推由甲○○冒用他人身分據以申辦金融機構帳戶存摺，並
    得轉賣而藉此獲取每個帳戶新台幣（以下同）1000元至2000
    元不等之代價，遂共同意圖為自己不法之所有，且基於行使
    偽造特種文書與私文書及詐欺取財之犯意聯絡，於96年8 月
    30日前某不詳時日，先由甲○○在台中火車站交付個人照片
    予甲男收受，再由甲男以不詳方式並換貼前開照片而據以偽
    造「甘棠愛」之國民身分證及汽車駕駛執照，復委請不知情
    之刻印人員偽刻甘棠愛之私印，嗣於96年8 月30日上午某時
    許，由另名年籍姓名不詳之成年男子擔任司機駕車搭載甲○
    ○南下分別前往如附表所示金融機構，由甲○○逕持上開偽
    造之「甘棠愛」國民身分證及汽車駕駛執照對承辦人員加以
    行使，訛稱其係「甘棠愛」本人並冒用「甘棠愛」名義先後
    偽填如附表編號所示私文書，據以申辦如附表所示金融帳戶
    ，使各該承辦人員陷於錯誤而交付如附表所示金融帳戶存摺
    各1 本（共計3 次），且於取得存摺後旋即交予上述司機並
    藉此獲利，各足生損害於甘棠愛本人及附表所示金融機構對
    於存款帳戶管理稽核之正確性。
二、案經台灣高雄地方法院檢察署檢察官主動簽分偵查起訴。
    理  由
一、被告甘棠愛所犯係刑法第216 條、第210 條、第212 行使偽
    造私文書及行使偽造特種文書罪、及同法第339 條第1 項詐
    欺取財既遂罪，其法定刑俱為死刑、無期徒刑、最輕本刑3
    年以上有期徒刑以外之罪，於準備程序進行中被告就被訴事
    實為有罪陳述，由受命法官告知簡式審判程序要旨並聽取其
    與公訴人之意見，經被告同意適用簡式審判程序後，本院亦
    認無不得或不宜改依簡式審判程序進行之處，爰依刑事訴訟
    法第273 條之1 第1 項、第284 條之1 規定，本院合議庭裁
    定由受命法官獨任進行簡式審判程序，合先敘明。
二、前揭事實，業有如附表所示各該私文書、寶華商業銀行五福
    分行96年10月3 日寶華接福字（96）第235 號函所附開戶相
    關資料暨往來明細查詢單、台灣土地銀行高雄分行96年9 月
    27日雄存字第0960001097號函所附開戶相關資料、遠東國際
    商業銀行96年9 月21日（96）遠銀財富字第1183號函所附開
    戶相關資料暨照片各1 份在卷可稽，復據被告於本院審理中
    坦認上情不諱，足徵其自白核與事實相符，堪予採信。查被
    告先後持前開偽造之國民身分證暨汽車駕駛執照且冒用他人
    名義偽填如附表所示文書，再持向附表所示各該金融機構承
    辦人員加以行使，致使渠等陷於錯誤，進而同意被告申辦如
    附表所示金融帳戶且交付存摺，是其所為業已分別該當行使
    偽造私文書及特種文書罪與詐欺取財罪之構成要件甚明。綜
    上所述，本件事證明確，被告前揭犯行洵堪認定，均應依法
    論科。
三、核被告甲○○所為，分別係犯刑法第216 條、第210 條、第
    212 條行使偽造私文書罪（偽造附表所示文書部分）及行使
    特種文書罪（偽造「甘棠愛」之國民身分證及汽車駕駛執照
    部分），與同法第339 條第1 項詐欺取財既遂罪。被告與甲
    男就前揭犯行彼此間具有犯意聯絡及行為分擔，應論以共同
    正犯。被告暨其共犯甲男委請不知情之刻印店人員偽刻「甘
    棠愛」之私印，應屬間接正犯，須自負刑責。又被告偽刻「
    甘棠愛」之私印，進而冒用其名義在附表所示各該文書上偽
    造署名與印文之舉，各係偽造該等文書之部分行為；且其偽
    造「甘棠愛」之國民身分證、汽車駕駛執照及附表所示文書
    後復持向附表所示金融機構承辦人員加以行使，其偽造之低
    度行為亦為行使之高度行為所吸收，均不另論罪。再被告各
    次所犯行使偽造私文書罪、行使偽造特種文書罪與詐欺取財
    既遂罪彼此間非僅犯罪時間高度重疊，客觀上足堪認為屬於
    法律上之一行為，且主觀上亦係基於同一犯罪計畫而緊接實
    施之犯行，縱令我國刑法業已刪除牽連犯之規定，然為避免
    對於行為人造成過度評價之不當，本院遂認仍應分別成立想
    像競合而從一重論以行使偽造私文書罪即為已足。另被告先
    後前往附表所示金融機構行使冒用他人名義所偽造之私文書
    ，犯罪地點與侵害法益俱有所差異，是其所實施該3 次犯行
    彼此間犯意個別、行為互殊，應予分論併罰為當。爰審酌被
    告不思以正當途徑賺取錢財，任意冒用他人名義而詐辦金融
    帳戶，危害社會經濟秩序，且損及真正名義人及金融機構之
    權益，惟念其所為尚未發生具體損失，及犯罪後猶能坦承全
    部犯行、態度良好等一切情狀，分別量處如主文所示之刑並
    諭知易科罰金折算標準，且合併定其應執行之刑及諭知易科
    罰金折算標準，以資懲儆。此外，被告所偽造「甘棠愛」之
    國民身分證暨汽車駕駛執照既未扣案，亦乏積極事證足認該
    等特種文書現時尚屬存在而未滅失，另被告所偽造如附表所
    示私文書亦因分別持向金融機構行使而由該公司予以留存，
    已非被告所有之物，遂均不予諭知沒收。然如附表所示各該
    文書上偽造之署名及印文，仍應依刑法第219 條規定予以宣
    告沒收，附此敘明。
四、另查，被告除起訴書所載犯罪事實外，另就其所涉偽造詐欺
    取財既遂之犯行，雖未據公訴人併予起訴，然此部分核與前
    揭已起訴部分既有裁判上一罪關係，當為起訴效力所及，本
    院自應一併審理，附此敘明。
據上論斷，應依刑事訴訟法第273 條之1 第1 項、第299 條第1
項前段，刑法第216 條、第210 條、第212 條、第219 條、第33
9 條第1 項、第28條、第55條、第51條第5 款、第41條第1 項前
段，刑法施行法第1 條之1 ，判決如主文。
中    華    民    國    98    年     3    月     9    日
                  刑事第十庭  法  官   陳明呈
以上正本證明與原本無異。
如不服本判決應於收受送達後10日內向本院提出上訴書狀，並應
敘述具體理由；如未敘述上訴理由者，應於上訴期間屆滿後20日
內向本院補提理由書（均須按他造當事人之人數附繕本）「切勿
逕送上級法院」。
中    華    民    國    98    年    3     月    9     日
                             書記官    張琇晴
附錄本判決論罪科刑之法條：
中華民國刑法第216條（行使偽造變造或登載不實之文書罪）
行使第210 條至第215 條之文書者，依偽造、變造文書或登載不
實事項或使登載不實事項之規定處斷。
中華民國刑法第210條（偽造變造私文書罪）
偽造、變造私文書，足以生損害於公眾或他人者，處5 年以下有
期徒刑。
中華民國刑法第212條（偽造變造特種文書罪）
偽造、變造護照、旅券、免許證、特許證及關於品行、能力服務
或其他相類之證書、介紹書，足以生損害於公眾或他人者，處1
年以下有期徒刑、拘役或3 百元以下罰金。
中華民國刑法第339 條（普通詐欺罪）
意圖為自己或第三人不法之所有，以詐術使人將本人或第三人之
物交付者，處5 年以下有期徒刑、拘役或科或併科1 千元以下罰
金。
以前項方法得財產上不法之利益或使第三人得之者，亦同。
前二項之未遂犯罰之。
附表：
┌──┬───────────────┬───────┬──────────┬──────────┐
│編號│    金融機構名稱              │申辦帳戶帳號  │偽造文書名稱        │ 偽造之署名、指印   │
├──┼───────────────┼───────┼──────────┼──────────┤
│    │高雄市鹽埕區○○○路91號「寶華│000000000000  │寶華商業銀行存款業務│「甘棠愛」之印文枚│
│  │商業銀行五福分行」            │              │申請暨約定書1份     │、署名貳枚          │
│    │                              │              ├──────────┼──────────┤
│    │                              │              │寶華銀行印鑑卡1份   │「甘棠愛」之印文貳枚│
│    │                              │              │                    │、署名壹枚          │
├──┼───────────────┼───────┼──────────┼──────────┤
│  │高雄市○○區○○路131 號「台灣│000000000000  │台灣土地銀行存款印鑑│「甘棠愛」之印文及署│
│    │土地銀行高雄分行」            │              │卡1份               │名各枚            │
├──┼───────────────┼───────┼──────────┼──────────┤
│  │高雄市鹽埕區○○○路83號「遠東│00000000000000│遠東國際商業銀行開戶│「甘棠愛」之印文肆枚│
│    │國際商業銀行五福分行」        │              │總約定書1份         │                    │
└──┴───────────────┴───────┴──────────┴──────────┘


司法院資訊處製作；財團法人民間司法改革基金會備份。
